臺灣臺北地方法院刑事判決　　　　　　　　　　　　　九十三年度訴字第二七六號
　　公　訴　人　臺灣臺北地方法院檢察署檢察官
　　被　　　告　甲○○
右列被告因毒品危害防制條例案件，經檢察官提起公訴（九十三年度偵字第二一二二
號），本院判決如左：
    主  文
甲○○無罪。
    理  由
一、公訴意旨略以：被告甲○○明知安非他命為毒品危害防制條例第二條第二項第二
    款之第二級毒品，無故不得施用、轉讓，竟於民國九十二年二月間某日，在臺北
    市○○○路、興安街口之某簡餐店內，將淨重五百三十九點三八公克之安非他命
    轉讓予丙○○；嗣九十二年十二月三日，丙○○因販賣毒品案件，遭行政院海岸
    巡防署海岸巡防總局北部地區巡防局臺北機動查緝隊逮捕，並扣得前開毒品，移
    犯行，業經另行起訴）等語。
二、按犯罪事實應依證據認定之，無證據不得認定犯罪事實；不能證明被告犯罪者，
    應諭知無罪之判決，刑事訴訟法第一百五十四條第二項、第三百零一條第一項分
    別定有明文。又刑事訴訟法上所謂認定犯罪事實之證據，係指足以認定被告確有
    犯罪行為之積極證據而言，該項證據自須適合於被告犯罪事實之認定，始得採為
    斷罪資料。另認定犯罪事實所憑證據，雖不以直接證據為限，間接證據亦包括在
    內；然而無論直接或間接證據，其為訴訟上之證明，須於通常一般之人均不致有
    所懷疑，而得確信其為真實之程度者，始得據為有罪之認定，倘其證明尚未達到
    此一程度，而有合理性懷疑之存在時，即無從為有罪之認定（最高法院二十九上
    字第三一０五號、七十六年台上字第四九八六號判例均足資參照）。
三、公訴意旨認被告涉有上開犯行，無非係以證人丙○○於其被訴販賣第二級毒品案
    件中之陳述、本件被告於前開案件偵查中之證詞及扣案經鑑驗成分為第二級毒品
    之安非他命五百三十九點三八公克為主要論據。訊據被告則堅決否認有何轉讓第
    二級毒品安非他命犯行，辯稱其於毒品案件戒治期間，因聽信丙○○所述，誤以
    為前開扣案之安非他命係由被告之子乙○○所交付，乃同意丙○○要求，證稱安
    非他命為其所交付，以幫助丙○○聲請具保停止羈押等語。
四、經查：
    (一)證人丙○○之陳述部分：
      (1)其於本院九十三年度訴字第一０六號毒品危害防制條例案件中，雖以被告身
        分，辯稱其所持有，經警查獲之五包安非他命（總淨重五三九．三八公克，
        驗餘淨重五三七．二六公克），是由本件被告所交付。惟核丙○○於前開案
        件中，先在警詢及偵查初訊時，否認知悉該交付安非他命之男子姓名，並稱
        ：「（經查獲之安非他命來源）是一個不知名的男子，他以不顯示來電話號
        碼的電話與我連絡，叫我於十二月三日下午六時三十分許，到台北市東湖與
        汐止交界處之公車二０三站牌等候，到時會有一名穿花格子夾克之男子交數
        包安非他命給我，叫我在十九時許前往臺北市○○路大來飯店前等候，到時
        會有一名男子向我拿取。」（見九十二年度報搜字第二號卷第十五、十六頁
        ）、「（扣案之毒品何人交付？）我不認識對方，我是後來才知道那是安非
        他命，東西是包好的，但因為沒有包好，我才回他，他告訴我那是安非他命
        」（見九十二年度偵字第二四０一七號卷第四八頁）等語。嗣於偵查羈押中
        ，始具狀改稱：「被告（指丙○○）所持有之安非他命，原係由『水鬼』友
        人（住三重市，姓名不詳，收押中），透過其不知名小弟交由被告（指丙○
        ○）處理... 」云云（見同前偵查卷第五九、六十頁）。其後經警借訊時，
        復稱：「是上（十一）月初，甲○○的小弟拿一大包及一中、三小包的樣品
        給我，叫我幫他（水鬼，即本件被告甲○○）保管處理掉」云云（見同前偵
        查卷第六六頁背面）；偵查中又改稱「我是今年過年後不久，朋友聚餐時認
        識（甲○○）的，我有吸食安非他命。是甲○○拿給我。在他還沒被抓到時
        ，他在復興北路與興安街口附近的一家簡餐店交給我的。此次被查獲的安非
        他命都是那一次給我的，他說既然我有在用，就拿給我用。」（見同前偵卷
        第八一頁）。其就扣案之安非他命是否受讓自本件被告，及被告是親自交付
        或委託他人（小弟）代轉，甚至其交付原因究為轉讓或委託保管處理，前後
        所述均有不同。參以案外人楊清松於九十二年十二月三日，以電話詢問丙○
        ○有無安非他命後，丙○○尚於聯繫過程中表示人在高速公路上，是去領貨
        等語，有本院調得之楊清松監聽記錄可憑；若謂本件被告早於九十二年十一
        月間已轉讓扣案之安非他命予丙○○，則丙○○當可逕行交付予楊清松，又
        何有奔波取貨之必要？是認丙○○於其被訴毒品案件中所為不利本件被告之
        陳述，前後矛盾，並與事證有違。
      (2)迨本院審理時，丙○○則否認扣案之安非他命係受讓自本件被告，並證稱：
        「（答辯狀所述指示將安非他命送到指定地點之人）是我自己編出來的，因
        為我想要交保，而且跟甲○○當時也不愉快，所以編了這樣的事情，希望能
        夠辦保出去處理事情」、「（關於海巡署調查時所述）海巡署詢問安非他命
        之上手，所以我才編出來這件事」、「（問：楊宗與有無經手這盒安非他命
        ？）沒有」等語綦詳（見本院九十三年十月二十九日審理筆錄）。
    (二)被告之陳述部分：
      (1)本件被告於證人丙○○違反毒品危害防制條例案件偵查中（臺灣臺北地方法
        院檢察署九十二年度偵字第二四０一七號），雖表示其於九十二年七、八月
        間交付安非他命給丙○○，而證稱：「.. 我在七、八月間，有寄於（放？
        ）一包安非他命在他那，是一大包，但不曉得重量及價格，我沒有在吸安，
        我是因施用海洛因被戒治的。那包安非他命也是別人給我的。我想我也沒有
        在用，知道溫男有在吸安，所就乾脆給溫男。我不會去注意安非他命的價錢
        。那些安非他命是另外一個朋友知道我在使用海洛因，要拿給我試試看。」
        云云（見九十二年偵字第二四０一七號卷第八一、八二頁）。惟其所述「七
        、八月間」交付「一包」安非他命部分，核與丙○○所述十一月間一次交付
        共計五包（一大包、一中包、三小包）之時間、數量已有未合；且被告先稱
        「寄放」、再說「給」，就其是否有移轉所有權之轉讓意思，所述亦有不同
        。參以被告於前開案件作證時，係稱「我沒有在吸安，我是因為施用海洛因
        被戒治的。那包安非他命也是別人給我的。... 那些安非他命是另外一個朋
        友知道我在使用海洛因，要拿給我試試看」等語（見同前偵查卷第八一、八
        二頁），如認其受讓後轉讓之證詞屬實，則以提供試用性質而言，僅須單次
        或少數幾次之施用份量為已足，又豈有給付如此重逾五百公克鉅量之安非他
        命供其試用之可能。
      (2)被告於證人丙○○違反毒品危害防制條例案件審理中，到庭作證時，則否認
        轉讓安非他命予丙○○，證稱係受丙○○所託，而於該案偵查中為不實之證
        詞，以協助丙○○聲請具保等語。
    (三)本件證人丙○○於經警查獲時，該五包安非他命係分別置於其所駕駛之車牌號
      碼八Ｒ─五七三０號自用小客車駕駛座椅下（餅乾盒內一包）、黑色西裝外套
      內層筆記本中（三包）及所穿著之皮鞋內（一包），此有行政院海岸巡防署（
      以下稱海巡署）台北機動查緝隊逕行搜索報告書（見九十二年度報搜字第二號
      卷）之記載可憑，並與丙○○於警詢時所述：「... 我是駕駛八Ｒ─五七三０
      的白色自小客車，被貴單位（指海巡署台北機動查緝隊）在我駕駛的車內駕駛
      座下方查獲有一包以歐斯麥餅乾盒內裝有第二級毒品安非他命一包，和身上的
      筆記本內亦有三小包的安非他命及腿上襪子裡一包安非他命。」等情相符。然
      此分裝放置情形，顯與本件被告於丙○○毒品案件偵查中所述同次轉讓一包安
      非他命、暨本件證人丙○○指稱收受安非他命後，因不便放在家中，而全部移
      置車上等情有違。是以扣案毒品之查獲情形，亦不足以佐證被告或證人丙○○
      前開關於被告轉讓第二級毒品安非他命之指述。
五、綜上所述，公訴人所指本件被告於丙○○毒品案件中之陳述、證人丙○○之證詞
    ，及扣案毒品查獲時之分裝暨持有狀態，均不足以認定被告涉有本件轉讓第二級
    毒品犯行。至於被告所辯因受丙○○之託，而為轉讓安非他命之不實陳述部分，
    基於刑事被告依法不負自證無罪義務之原則，不論此部分答辯真實與否，仍不足
    為不利被告之認定。此外，復查無其他積極證據足認被告涉有公訴人所訴犯行，
    即不能證明被告犯罪，自應諭知無罪之判決。
據上論斷，應依刑事訴訟法第三百零一條第一項，判決如主文。
本案經檢察官詹喬偉到庭執行職務
中     華     民     國     九十三     年     十 一   月     十 二     日
                               臺灣臺北地方法院刑事第十一庭
                                        審判長法  官 劉方慈
                                              法  官 林庚棟
                                              法  官 陳正昇
右正本證明與原本無異。
如不服本判決，應於判決送達後十日內，向本院提出上訴狀。
                                              書記官 黃瓊玉
中     華     民     國     九十三     年     十 一   月     十 二     日
